【裁判字號】    96,訴,253
【裁判日期】    970324
【裁判案由】    損害賠償
【裁判全文】
臺灣雲林地方法院民事判決               96年度訴字第253號
原      告  乙○○
被      告  甲○○
訴訟代理人  林重仁律師
上列當事人間請求損害賠償事件，本院於民國97年3 月10日言詞
辯論終結，判決如下：
    主  文
被告應給付原告新台幣貳佰拾萬肆仟伍佰捌拾伍元，及自民
國九十五年十二月十五日起至清償日止，按週年利率百分之五計
算之利息。
原告其餘之訴駁回。
訴訟費用由被告負擔三分之二，餘由原告負擔。
本判決第一項，於原告以新台幣柒拾捌萬元為被告供擔保後，得
假執行，但被告如以新台幣貳佰拾萬肆仟伍佰捌拾伍元為原
告預供擔保後，得免假執行。
原告其餘假執行之聲請駁回。
    事實及理由
一、按訴狀送達後，原告不得將原訴變更或追加他訴。但有請求
    之基礎事實同一、擴張或減縮應受判決事項之聲明、不甚礙
    被告之防禦或訴訟之終結者，不在此限，民事訴訟法第 255
    條第1 項第2 、3 、7 款定有明文。原告起訴本於侵權行為
    損害賠償請求權請求被告給付新台幣（下同）5,860,071 元
    ，及自起訴狀繕本送達之翌日起至清償日止，按週年利率5%
    計算之利息，嗣於本院民國96年10月1 日審理時，原告請求
    被告應賠償5,931,315 元，再於本院97年3 月10日請求被告
    賠償5,891,998 元，及上開法定遲延利息，原告上開訴之追
    加既屬擴張聲明，且請求之基礎事實同一，並無礙於被告之
    防禦及訴訟之終結，參諸首開規定，應予准許，合先敘明。
二、原告主張：被告於94年12月26日上午，駕駛車牌號碼SQ -56
    76號自小客車，沿雲林縣斗南鎮○○路○段由北往南方向之
    內側車道行駛，於同日上午7 時25分許，行至該路與文安路
    交岔路口時，原應注意遵守標誌、標線及燈光號誌，於雙白
    實線路段不得變換車道，見圓形紅燈號誌應禁止通行，不得
    進入路口，且應注意車輛行駛時之車前狀況，並隨時採取必
    要之安全措施及不得超速等事項。而當時之天候晴、有日間
    自然光線、路面乾燥、無缺陷、無障礙物、視距良好，並無
    不能注意之情形，詎其疏未注意及此，於同一車道之前方車
    輛遇紅燈暫停時，仍執意於雙白實線標線路段處違規變換車
    道至同向中線車道，並以超過限速規定之50幾至60公里時速
    闖越紅燈，適有原告騎乘車牌號碼MKL －866 號重型機車，
    沿文安路由東往南方向經該交岔路口左轉至延平路，迨被告
    見狀已煞避不及，其所駕駛之自小客車前車頭遂撞及原告所
    騎乘之重型機車右側車身，致原告人車倒地，而受有左側骨
    盆及髖臼粉碎性骨折、左側坐骨神經損傷、合併下肢肌肉萎
    縮及下肢關節主動彎曲伸直不能等傷害。原告因被告上開侵
    權行為，致受有醫療、醫療器材、看護費用共計192,783 元
    、工作收入損失200,000 元、勞動能力減少損害 3,499,215
    元，及精神損害2,000,000 元之損害。爰依侵權行為損害賠
    償請求權提起本訴等語。並聲明：
  (一)被告應給付原告5,891,998 元，及自起訴狀繕本送達之翌日
    起至清償日止，按週年利率5%計算之利息。
  (二)願供擔保，請准宣告假執行。
三、被告則以：被告並無未遵守號誌行駛之情，且原告僅得依醫
    院之鑑定報告請求工作損失6 個月，及勞動能力減少損害比
    例50% 。再原告請求慰撫金之金額過高，請求酌減至30萬元
    為適當。末原告就系爭車禍之發生亦與有過失，請求減少被
    告5 成之賠償責任等語置辯。並聲明：
  (一)原告之訴駁回。
  (二)如受不利判決，願供擔保請准免為假執行。
四、兩造不爭執之事實：
  (一)被告於94年12月26日上午，駕駛車牌號碼SQ-5676 號自小客
    車，沿雲林縣斗南鎮○○路○段由北往南方向之內側車道行
    駛，於同日上午7 時25分許，行至該路與文安路交岔路口時
    應注意及能注意車前狀況，並隨時採取必要之安全措施、不
    得違規變換車道及不得超速等事項，竟疏未注意及此，於雙
    白實線標線路段違規變換車道，並以超過行車速限50公里之
    時速50至60公里之速度行駛，因而撞擊騎乘車牌號碼MKL －
    866 號重型機車之原告，致原告受有左側骨盆及髖臼粉碎性
    骨折、左側坐骨神經損傷、合併下肢肌肉萎縮及下肢關節主
    動彎曲伸直不能等傷害。
  (二)原告自上開車禍發生之日起，迭至本院97年3 月10日審理時
    ，支出醫療費用133,528 元、增加生活所需費用15,255元、
    看護費用44,000元，共計192,783 元。
  (三)同意原告以每月收入20,000元為計算喪失、減少勞動能力之
    標準。
  (四)稅務電子閘門財產所得調件明細表、兩造呈報之職業、教育
    、收入等身分地位之證明文件。
  (五)原告業已領取強制汽車責任保險金631,346元。
五、本件兩造所爭執之處，應在於：
  (一)被告駕駛上開車輛是否係遵循號誌行駛，而就系爭車禍之發
    生無過失責任可言？
  (二)原告可得請求被告賠償之項目、金額為何？
六、被告對原告所指上開兩造不爭執第(一)項事實並不爭執，惟否
    認有闖越紅燈致原告受傷之舉。然查，原告主張上開情節，
    業經證人李敏雀、熊彩綢於本院95年度交易字第160 號過失
    傷害案件審理時到庭結證證述綦詳（見本院95年度交易字第
    160 號卷第47─53頁），已足可認定原告主張案發當時被告
    行駛之延平路係紅燈為可信。復參之證人李敏雀證稱原告於
    案發當時係從路口轉過來等語，可知原告確實有至文安路稍
    做停等，倘原告當時係闖紅燈，則其大可將其子女放在文安
    國小大門口前即迴轉直接闖越延平路，何須先至文安路停等
    後再闖越紅燈，亦見原告當時行進方向為綠燈，被告行進之
    延平路為紅燈。何況證人李敏雀、熊彩綢均稱原告於通過延
    平路中間時有點頭向其等打招呼，衡情一般闖紅燈之駕駛人
    為求快速通過馬路，或為避免綠燈方向行駛之車輛撞擊，均
    會快速通過交岔路口。本件原告如係闖紅燈，又可於闖紅燈
    中向李敏雀、熊彩綢點頭示意，則顯與常理不符。再證人李
    敏雀於上開案件審理時證稱原告在延平路上向其點頭打招呼
    時，其騎乘之機車已過延平路中央之安全島等語，而原告被
    撞擊之位置在延平路北向南車道，復為證人李敏雀、熊彩綢
    所確認，亦為被告所不否認，足見原告被撞擊時其所騎乘之
    機車已經通過延平路中央安全島。以延平路該路段南北雙向
    均有寬3.5 公尺之快車道2 線、寬3.5 公尺之慢車道1 線及
    寬2 公尺之機車優先車道1 線（見道路交通事故現場圖）之
    路寬而論，原告實不可能於早晨接送兒童上下學之車流尖峰
    時間，得以闖紅燈穿越延平路南向北車道，並於經過延平路
    中央安全島後，在延平路北向南車道才被撞擊。故本件被告
    當時行進方向之燈號為紅燈已臻明確，且本院95年度交易字
    第160 號、台灣高等法院台南分院96年度交上易字第343 號
    過失傷害案件亦作同一認定，並判處被告因過失傷害人，處
    有期徒刑5 月，如易科罰金，以銀元300 元即900 元折算 1
    日確定，有上開刑事判決各乙份在卷可參，是被告上開所辯
    不足採信，堪信原告主張上情為真。
七、按因故意或過失，不法侵害他人之權利者，負損害賠償責任
    ，民法第184 條第1 項前段定有明文。再不法侵害他人之身
    體或健康者，對於被害人因此喪失或減少勞動能力或增加生
    活上之需要時，應負損害賠償責任、不法侵害他人之身體、
    健康、名譽或自由者，被害人雖非財產上之損害，亦得請求
    賠償相當之金額，同法第193 條第1 項、第195 條第1 項分
    別定有明文。查被告因上開過失行為致發生本件車禍，而造
    成原告受有上揭傷害之情，業如前述，乃構成侵權行為，揆
    之上開法律規定可知，被告自應負損害賠償責任。茲就原告
    請求之金額分別審核如下：
  (一)醫療費用、增加生活所需費用、看護費用部分：
    原告主張自上開車禍發生之日起，迭至本院97年3 月10日審
    理時，支出醫療費用133,528 元、增加生活所需費用15,255
    元、看護費用44,000元，共計192,783 元等語，業據其提出
    診斷證明書、醫療費用收據、統一發票為證，復為被告所不
    爭執，自堪信原告此部分之主張為真實，是原告因本件車禍
    致支出醫療費用133,528 元、增加生活所需費用15,255元、
    看護費用44,000元，共計192,783 元。
  (二)喪失、減少勞動能力部分：
  1.原告主張其從事直銷工作，每月收入2 萬元，然自94年12月
    26日起即因系爭車禍受傷，至今10個月無法工作，共計損失
    200,000 元，且因所罹傷勢終身無法痊癒，而完全喪失勞動
    能力，算至60歲止，共計減少勞力能力3,499,215 元乙情，
    業據提出各類所得扣繳暨免扣繳憑單為證，被告並不否認原
    告於本件車禍發生前每月收入2 萬元之情，故原告自得以每
    月20,000元為其請求喪失勞動能力之依據。
  2.原告主張其至60歲止因系爭車禍完全喪失勞動能力，雖據提
    出診斷證明書為證，然經本院依職權囑託行政院國軍退除役
    官兵輔導委員會台中榮民總醫院鑑定原告勞動能力喪失比例
    ，該院覆稱：「．．四、鑑定結果：．．(2)是否完全失勞動
    能力：是。(3)日數為何：含復健至少休養約半年計180 日。
    (4)完全喪失勞動能力：否。(5)減少勞動能力比例：左髖創傷
    性髖關節炎，左下肢垂足，終身無法從事粗重工作，減少比
    例至少50% 。」等文，有該院97年2 月4 日中榮醫企字第09
    70001899號函附卷可參，堪認原告喪失勞動能力之日數為半
    年，及減少勞動能力比例為 50%，是原告主張其完全喪失勞
    動能力之情，關於超過上開日數、比率部分，尚不足採信。
    茲就原告可得請求金額計算如下：
  (1)已到期部分：
  喪失勞動能力期間：自94年12月26日（即系爭車禍事故發生
    之時）至95年6 月26日（按依上開醫院函覆內容，原告傷勢
    復原期間）止，共半年，以每月20,000元計算，共損失120,
    000 元。
    （計算式：6×20,000＝120,000）
  減少勞動能力期間：自95年6 月27日起至95年12月14日（按
    為起訴狀繕本送達之日）止，共 6個月（按未滿15日，不予
    計算，滿15日，即以1 個月計算，以下均同），依上開鑑定
    函文可知原告減少勞動能力損失為50% ，以每月20,000元計
    算，共損失60,000元。
    （計算式：6×20,000×50%＝60,000）
  (2)未到期部分：自95年12月15日起，至60歲退休年齡（原告57
    年8 月20日生，60歲為117 年8 月20日），尚有21年又8 個
    月，扣除中間利息，可請求勞動能力損失為1,793,148元。
    （計算式：[240,000×14.00000000 ＋240,000 ×0.67×（
    15.00000000 －00.00000000）]×50% ＝1,793,148 （小數
    點以下4 捨5 入）
  (3)合計已到期及未到期之部分，共為1,973,148 元（計算式：
    120,000 ＋60,000＋1,793,148 ＝1,973,148） ，故原告喪
    失、減少勞動能力共計1,973,148 元。
  (三)精神慰撫金部分：
    本院斟酌原告事發前從事直銷工作，於95年度受有股利、其
    他所得共計117,538 元，及168,929 元之投資，名下無不動
    產，僅有1 輛車輛（見卷附稅務電子閘門財產所得調件明細
    表），因本件車禍受有左側骨盆及髖臼粉碎性骨折、左側坐
    骨神經損傷、合併下肢肌肉萎縮及下肢關節主動彎曲伸直不
    能等傷害，醫院為其實施症狀治療，原告共計住院22天，並
    陸續回診，其身體、精神痛苦甚大，而被告，名下別無動產
    、不動產，於95年度並無申報所得（見上開財產所得調件明
    細表），其原應注意遵守標誌、標線及燈光號誌，於雙白實
    線路段不得變換車道，見圓形紅燈號誌應禁止通行，不得進
    入路口，且應注意車輛行駛時之車前狀況，並隨時採取必要
    之安全措施及不得超速等事項。而當時之天候晴、有日間自
    然光線、路面乾燥、無缺陷、無障礙物、視距良好，並無不
    能注意之情形，詎其疏未注意及此，於同一車道之前方車輛
    遇紅燈暫停時，仍執意於雙白實線標線路段處違規變換車道
    至同向中線車道，並以超過限速規定之50幾至60公里時速闖
    越紅燈，致生本件車禍，然被告犯後承認有違規變換車道及
    超速之行為，惟迄今仍否認有何闖紅燈行為等一切情狀，認
    原告所得請求之精神慰撫金以800,000元為適當。
  (四)被告雖再持道路交通安全規則第99條第2 項第1 款之規定，
    主張原告應兩段方式進行左轉，卻違規左轉，亦應負與有過
    失之責等語，然觀之該款規定乃於機器腳踏車行駛至交岔路
    口，其轉彎無標誌、號誌時始有適用，而有關本件車禍乃肇
    因於被告於事發當時見於同一車道之前方車輛遇紅燈暫停時
    ，仍執意於雙白實線標線路段處違規變換車道至同向中線車
    道，並以超過限速規定之50幾至60公里時速闖越紅燈，已如
    上述，且觀之該肇事地點並無機車應依兩段方式進行左轉之
    標誌，有道路交通事故現場圖附於上開刑事卷宗可考，顯見
    本件車禍發生之時，原告乃遵循號誌駕駛，自無被告所指上
    開規定之適用，是原告就本件車禍之發生並無過失可言，故
    被告上開主張，容有誤會，洵無足取。
  (五)末按保險人依本法規定所為之保險給付，視為被保險人損害
    賠償金額之一部分；被保險人受賠償請求時，得扣除之；本
    法所稱被保險人，指經保險人承保之要保人及經該要保人同
    意使用或管理被保險汽車之人；本法所稱加害人，指因使用
    或管理汽車造成汽車交通事故之人；強制汽車責任保險法第
    32條、第9 條第2 項、第10條第1 項分別定有明文。本件被
    告為前開交通事故之肇事者，及依法投保強制汽車責任保險
    之人，且原告已受領強制汽車責任保險金631,346 元等事實
    ，已如前述，並為兩造所不爭執，依前開規定，原告所受領
    之保險金631,346 元自應視為被告損害賠償金額之一部，是
    被告應賠償原告之金額為2,334,585 元。（計算式：192,78
    3 元＋1,973,148 元＋800,000 元－631,346 元＝2,334,58
    5 元）。
八、從而，原告依據侵權行為之法律關係，請求被告賠償2,334,
    585 元，及自起訴狀繕本送達之翌日即95年12月15日起至清
    償日止，按週年利率5%計算之利息，為有理由，應予准許，
    逾此部分之請求，為無理由，應予駁回。兩造均陳明願供擔
    保請准宣告假執行、免為假執行，經核原告勝訴部分並無不
    合，爰分別酌定相當擔保金額予以准許。至原告敗訴部分，
    其假執行之聲請失所附麗，應併予駁回。
九、本件判決之基礎已臻明確，兩造其餘之攻擊防禦方法及聲請
    調查之證據，均經斟酌，核與判決之結果不生影響，爰不一
    一論述，附此敘明。
十、訴訟費用負擔之依據：民事訴訟法第79條。
中    華    民    國    97    年    3     月    24    日
                  民事第二庭    法  官  陳秋如
以上正本係照原本作成
如對本判決上訴，須於判決送達後20日內向本院提出上訴狀（需
附繕本）
中    華    民    國    97    年    3     月    24    日
                                書記官  王秀如


司法院資訊處製作；財團法人民間司法改革基金會備份。
